臺灣高等法院交通事件裁定　　　　　 100年度交抗字第1120號
抗　告　人
即受處分人　朱堅忍
上列抗告人因違反道路交通管理處罰條例事件，不服臺灣板橋地
方法院於民國100年7月25日所為裁定（100年度交聲字第2303號
），提起抗告，本院裁定如下：
    主  文
原裁定撤銷，發回臺灣板橋地方法院。
    理  由
一、原裁定以原處分意旨：本件原處分機關於民國100年5月17日
    以板監裁字第裁41-C00000000號所製發之違反道路交通管理
    事件裁決書，其送達程序係以異議人（即受處分人）之住所
    「新北市○○區○○路67巷33號5樓」為送達處所，而異議
    人於100年5月18日簽收，有異議人個人基本資料查詢結果及
    交通部公路總局臺北區監理所（下稱臺北區監理所）送達證
    明各在卷可憑。足認本件裁決書業經原處分機關依行政程序
    法第72條之規定，於100年5月18日完成送達，而於同日發生
    合法送達之效力，因異議人居住在原處分機關所在之新北市
    板橋區，依當事人在途期間標準第4條第1款第1目規定，不
    扣除在途期間。故異議人如欲聲明異議，至遲應於收受裁決
    書之翌日起20日內即於100年6月7日（星期二）夜間12時前
    提出，惟異議人遲至100年6月27日始具狀提出，有其異議狀
    所蓋收文章戳記載日期甚明，顯逾法定期間；揆諸首揭說明
    ，本件異議人之聲明異議，不合法律上之程式，應予駁回。
二、抗告意旨略以：抗告人於100年5月20日至監理站填寫違規陳
    述書，直至6月多才接到新北市政府警察局板橋分局回函，
    抗告人如何能於6月7日前提出聲明異議云云。
三、按違反道路交通管理處罰條例之行為，於處罰裁決前，應給
    予違規行為人陳述之機會，不服舉發事實者，應於15日內，
    向處罰機關陳述意見，違反道路交通管理事件之處罰機關，
    得於適當地點設置陳述室，供違規行為人於裁決前，陳述被
    舉發之違規事實。道路交通管理處罰條例第8條第2項、第9
    條第1項、違反道路交通管理事件統一裁罰基準及處理細則
    第37條分別定有明文，其所指之陳述意見之時點為「裁決前
    」；本件原處分機關於100年5月17日為裁決，並於100年5月
    18日送達抗告人，有裁決書及送達證書在卷可憑，則抗告人
    於「裁決後」之100年5月20日向原處分機關提出「交通部違
    規案件陳述書」表示不服（不論抗告人係用陳述或異議或申
    訴之語句，或未依司法狀紙之格式為之，此為可補正之事項
    ），是否即對原裁決書不服所為之意思表示，如其於接到裁
    決書之翌日起20日內為之，其聲明異議之期間是否逾期，即
    非無研求餘地；又受處分人，不服第8條主管機關所為之處
    罰，得於接到裁決書之翌日起20日內，向管轄地方法院聲明
    異議，道路交通管理處罰條例第87條第1項定有明文，依該
    條項聲明異議之期間，自裁決送達之翌日起算，並得依法扣
    除在途期間及聲請回復原狀及提出於原處分機關為之，道路
    交通事件處理辦法第12條、第13條亦定有明文，再違反道路
    交通管理事件，受處分人不服處罰，依法聲明異議者，處罰
    機關應於接受異議書狀5日內，製作不服違反道路交通管理
    事件裁決聲明異議移送書，將案卷及有關證物連同聲明異議
    書狀，送交該管地方法院審理，違反道路交通管理事件統一
    裁罰基準及處理細則第65條（原59條）亦有明定，本件抗告
    人既於裁決書寄交日期收受送達後提出陳述，則抗告人於收
    受裁決書後之100年5月20日向原處分機關提出陳述單（見原
    審卷第9頁）表示不服，是否即符合上開法令規定之受處分
    人不服處罰，已依法聲明異議，而此際原處分機關將之當為
    裁決前之陳述處理，未依上開細則第65條（原59條）規定處
    理，是否妥適合法，亦有待研究，況原處分機關之移送書所
    載之意見第2項亦已載明抗告人曾於100年5月20日向本站提
    出申訴……等，有該移送書可憑，原處分機關載明抗告人於
    收受裁決書後之100年5月20日向原處分機關提出之陳述書是
    否即表示異議之意，應予查明抗告人之本意，乃抗告人於裁
    決後申訴不服，原處分機關竟以裁決前之陳述來處理，是否
    妥適，原裁定就此未予斟酌，即認定抗告人之異議逾期，據
    以駁回，尚有未洽。抗告人就其向原處分機關認已於期限內
    為異議而執此抗告，非無理由，應由本院將原裁定撤銷，發
    回原法院更為妥適之處理。
四、依道路交通管理處罰條例第89條，道路交通事件處理辦法第
    25條、刑事訴訟法第413條前段，裁定如主文。
中    華    民    國   100    年    9     月    5     日
                  刑事第十一庭  審判長法  官  許宗和
                                      法  官  趙功恆
                                      法  官  潘進柳
以上正本證明與原本無異。
不得再抗告。
                                      書記官  任正人
中    華    民    國   100    年    9     月    5     日